最高法院刑事判決　　　　　　　一○○年度台非字第二四六號
上　訴　人　最高法院檢察署檢察總長
被　　　告　王耀德
上列上訴人因被告違反毒品危害防制條例等罪案件，對於台灣板
橋地方法院中華民國九十八年十一月十三日第一審確定判決（九
十八年度訴字第三五五八號，起訴案號：台灣板橋地方法院檢察
署九十八年度毒偵字第六三九○號），認為部分違背法令，提起
非常上訴，本院判決如下：
    主  文
原判決關於諭知累犯暨量刑部分均撤銷。
王耀德所犯施用第一級毒品罪，處有期徒刑捌月；又所犯施用第
二級毒品罪，處有期徒刑肆月；應執行有期徒刑拾月。
    理  由
非常上訴理由稱：「一、按判決不適用法則或適用不當者，為違
背法令，刑事訴訟法第三百七十八條定有明文。又刑法第四十七
條第一項規定受徒刑之執行完畢，或一部之執行而赦免後，五年
以內故意再犯有期徒刑以上之罪者，為累犯，加重本刑至二分之
一。而事實審法院對被告有無累犯之事實，應否適用累犯規定，
屬法院認定事實與適用法律之基礎，自應依職權調查。另數罪併
罰案件之執行完畢，係指數罪定其應執行之刑，已將該應執行之
刑執行完畢而言；若其中一罪之有期徒刑先執行期滿，嗣依檢察
官聲請，法院裁定定其數罪之應執行之刑，則裁定前已先執行之
罪，因嗣後合併他罪定應執行之刑結果，檢察官所換發之執行指
揮書，係執行應執行之刑，之前已執行之部分，僅應予扣除而不
能認為已執行完畢（最高法院九十八年度台非字第二六０號判決
參照）。二、查被告即受刑人王耀德前因施用毒品案件，經台灣
板橋地方法院九十五年度簡字第四一六七號判決判處有期徒刑五
月確定；又因施用毒品案件，經同法院九十六年度訴字第一０三
四號判決判處有期徒刑八月、五月，應執行有期徒刑十一月確定
。上開各罪再經同法院以九十六年度聲減字第五八二０號裁定減
刑為有期徒刑二月十五日、四月、二月十五日，並定應執行刑為
有期徒刑八月，雖於九十七年七月二十七日縮刑期滿執行完畢。
惟被告於九十六年二月二日另犯販賣第一級毒品罪，又經台灣高
等法院九十九年度上更(二)字第四二三號判決判處有期徒刑四年六
月，於一００年一月三日確定。復經台灣高等法院一００年度聲
字第一一六九號裁定將該販賣第一級毒品案與前開先執行之兩件
施用毒品案，再定應執行刑為有期徒刑五年二月（尚未執行完畢
），有上開裁定、台灣板橋地方法院檢察署一００年執更（午）
字第一三五五號執行指揮書及全國刑案資料查註表在卷可稽。揆
諸上開說明，被告先前已執行之兩件施用毒品案部分，僅應予扣
除而不能認為已執行完畢。本件原判決認定被告於九十八年七月
二十八、三十一日犯下施用毒品案時，應不構成累犯。原判決未
依職權查明，逕認被告之上開兩件施用毒品案，已於九十七年七
月二十七日執行完畢，而依累犯論科並加重其刑，顯有適用法則
不當及應調查之證據未予調查之違法。案經確定且對被告不利，
爰依刑事訴訟法第四百四十一條、第四百四十三條提起非常上訴
，以資糾正及救濟。」等語。
本院按判決不適用法則或適用不當者，為違背法令。又依法應於
審判期日調查之證據未予調查，致適用法令違誤，而顯然於判決
有影響者，該項確定判決即屬違背法令，得提起非常上訴（司法
院釋字第一八一號解釋意旨參照）。再按刑法第四十七條規定，
累犯之成立，必須曾受徒刑之執行完畢，或一部之執行而赦免後
，五年以內故意再犯有期徒刑以上之罪者，始足當之。而應併合
處罰之數罪，經法院分別判處有期徒刑確定，其中一罪或數罪之
有期徒刑先執行期滿後，法院經檢察官之聲請，以裁定將上述已
執行期滿之罪與他罪所處之刑合併定其應執行刑確定後，其在未
裁定前已先執行之有期徒刑之罪，因嗣後合併他罪定應執行刑之
結果，檢察官所換發之執行指揮書，係執行應執行之刑，其先前
已執行之有期徒刑部分，僅應予扣除而不能認為已經執行完畢。
本件被告王耀德前因施用毒品案件，經台灣板橋地方法院以民國
九十五年度簡字第四一六七號刑事判決判處有期徒刑五月確定。
又因施用毒品等罪案件，經同法院以九十六年度訴字第一○三四
號刑事判決判處有期徒刑八月及五月，並定其應執行刑為有期徒
刑十一月確定。被告所犯上述三罪再經同法院以九十六年度聲減
字第五八二○號裁定依序減刑為有期徒刑二月又十五日、四月及
二月又十五日，並定其應執行刑為有期徒刑八月確定，雖於九十
七年七月二十七日縮刑期滿執行完畢。惟其因於九十六年二月二
日，另犯販賣第一級毒品罪，經台灣高等法院以九十九年度上更
(二)字第四二三號刑事判決處有期徒刑四年六月，於一○○年一月
三日確定。嗣經台灣高等法院以一○○年度聲字第一一六九號裁
定，將被告上述販賣第一級毒品罪所處之有期徒刑四年六月，與
其前述先執行之二件施用毒品案件共三罪所減處之有期徒刑二月
又十五日、四月及二月又十五日，再合併定其應執行刑為有期徒
刑五年二月（尚未執行完畢），有上開裁定、台灣板橋地方法院
檢察署一○○年執更午字第一三五五號執行指揮書及全國刑案資
料查註表在卷可稽。則依上述說明，被告先前已執行之二件施用
毒品共三罪所減處之前述有期徒刑，於合併他案執行時僅應予扣
除，而不能認為已執行完畢。故被告於九十八年七月二十八日及
同年月三十一日分別犯本件施用第二級毒品罪及施用第一級毒品
罪時，其前述施用毒品三罪所減處之有期徒刑，既不能認為已經
執行完畢，本件所犯上述二罪自均不構成累犯。乃原判決不察，
遽依刑法第四十七條第一項規定，就被告本件所犯施用第一級毒
品及施用第二級毒品罪，均論以累犯，並均加重其刑，依上述規
定及說明，自屬依法應於審判期日調查之證據未予調查，致適用
法則不當，而顯然於判決有所影響，其判決當然違背法令。案經
確定，且不利於被告，非常上訴意旨執以指摘，洵有理由，應由
本院將原判決本件二罪關於諭知累犯暨量刑部分均撤銷，另行判
決如主文第二項所示，以資救濟。
據上論結，應依刑事訴訟法第四百四十七條第一項第一款，毒品
危害防制條例第十條第一項、第二項，刑法第十一條前段、第五
十一條第五款，判決如主文。
中    華    民    國  一○○  年    八    月  二十四  日
                      最高法院刑事第五庭
                          審判長法官  洪  文  章  
                                法官  王  居  財  
                                法官  郭  毓  洲  
                                法官  韓  金  秀  
                                法官  沈  揚  仁  
本件正本證明與原本無異
                                      書  記  官  
中    華    民    國  一○○  年    八    月  二十五  日
                                                      Ｑ